臺灣高等法院民事判決
109年度上字第1548號
上  訴  人  謝易政  
                      居同上鎮忠孝路00巷00號            訴訟代理人  蔡浩適律師
被  上訴人  曾仕宇  
訴訟代理人  林裕洋律師
上列當事人間請求損害賠償事件，上訴人對於中華民國109年9月
28日臺灣新竹地方法院108年度重訴字第167號第一審判決提起上
訴，本院於110年4月7日言詞辯論終結，判決如下：
    主      文
上訴駁回。
第二審訴訟費用由上訴人負擔。
    事實及理由
壹、程序方面：
一、按債權人以各連帶債務人為共同被告提起給付之訴，以被告
    一人提出非基於其個人關係之抗辯，而經法院認為有理由者
    ，始得適用民事訴訟法第56條之規定（最高法院104年度台
    上字第1512號民事判決意旨參照）。查，被上訴人起訴主張
    原審共同被告乙○○於民國（下同）106年7月5日晚上10時30
    分，在上訴人（與乙○○下合稱乙○○等2人）位於新竹縣○○鎮○
    ○路00巷00號住處（下稱系爭處所），持裝有汽油之容器，
    準備倒汽油入機車油箱，因乙○○與上訴人嬉鬧、鬥嘴時，上
    訴人向乙○○慫恿稱「敢就把火點下去」等語，乙○○即拿打火
    機點燃容器內之汽油，致火勢瞬間爆發，嗣乙○○發現汽油著
    火無法握住該容器而丟棄時，不慎丟至站在附近之伊身上，
    致伊身上著火（下稱系爭事故），受有雙腿、雙手、臀部、
    背部淺2至3度燒傷、大面積燙傷佔總體表面積30％，傷口癒
    合後仍留有疤痕增生、部分緊縮及12％皮膚排汗功能喪失之
    傷害（下稱系爭傷害），依侵權行為法則，訴請乙○○等2人
    連帶賠償損害。原審判決乙○○等2人連帶賠償後，上訴人不
    服，提起第二審上訴（乙○○未聲明不服）；雖上訴人主張係
    提出非僅基於其個人關係之抗辯（見本院卷第195頁），本
    院審理過程先將乙○○依視同上訴人方式進行，惟審理結果既
    認上訴人其上訴為無理由（詳後述），依前開說明，其上訴
    效力不及於未上訴之乙○○，爰不併列乙○○為視同上訴人，合
    先敘明。 
二、按第二審訴之變更或追加，非經他造同意不得為之，但請求
    之基礎事實同一者，不在此限，民事訴訟法第446條第1項、
    第255條第1項第2款定有明文。本件被上訴人在原審依民法
    第第184條第1項前段、第185條之規定，訴請乙○○等2人連帶
    給付。嗣於本院審理時，就上訴範圍對上訴人追加依案件陳
    述書之約定，為同一聲明之請求（見本院卷第174、243頁）
    。核其追加請求權之基礎事實，與原起訴之請求，均係本於
    系爭事故所衍生之爭執，依前開說明，應予准許。　
貳、實體方面：
一、被上訴人主張：乙○○於106年7月5日晚上10時30分，在系爭
    處所，持裝有汽油之容器，準備倒汽油入機車油箱，因乙○○
    與上訴人嬉鬧、鬥嘴時，上訴人向乙○○慫恿稱「敢就 把火
    點下去」等語，乙○○即拿打火機點燃容器內之汽 油，致火
    勢瞬間爆發，嗣乙○○發現汽油著火無法握住該容器而丟棄時
    ，不慎丟至站在附近之伊身上，致伊身上著火，受有系爭傷
    害，而支出醫療費用新臺幣（下同）5萬1250元；伊因系爭
    傷害並支出救護車費用7800元、購買輔具2件費用分別為1萬
    1100元及2萬2200元，壓力衣修改費共100元
    ，及因醫囑記載伊身體排汗功能喪失，宜使用冷氣調節室溫
    以維持身體功能，而伊原本之房間非在住家1樓，因系爭傷
    害致起居只能改在原未安裝冷氣之1樓房間，而另支出冷氣
    安裝費6萬8000元，又依文獻記載因創傷後疤痕可用震動按
    摩槍來達到鬆弛之效果，因而支出深層肌肉震動治療槍費用
    9429元，合計支出增加生活上需要費用11萬8629元（7800元
    ＋1萬1100元＋2萬2200元＋100元＋6萬8000元＋9429元＝11萬8629
    元）；且伊須往返醫院治療及復健，因而支出交通費用15萬
    9100元；伊受傷期間係由家屬看護，其中自106年7月26日至
    同年8月2日至國立臺灣大學醫學院附設醫院（下稱臺大醫院
    ）燒燙傷普通病房住院8天，需全日看護，以每日2000元計
    算，此部分全日看護費用為1萬6000元，自106年8月3日至同
    年8月11日出院休養9天，均需半日看護，以半日1000元計算
    ，看護費用為9000元，自106年8月12日至同年月24日至臺大
    醫院燒燙傷普通病房住院13天，均需半日看護，此部分看護
    費用1萬3000元，自106年8月24日至同年月31日出院後休養
    之7天，均需半日看護，此部分看護費用7000元，合計受有
    看護費用之損害4萬5000元（1萬6000元＋9000元＋1萬3000元＋
    7000元＝4萬5000元）；伊自106年7月6日起至同年11月30日
    止（4個月又26日），均無法工作，依勞工每月基本薪資2萬
    1009元計算，合計受有不能工作損失10萬1544元（2萬1009
    元×4個月＋2萬1009元×26/31＝10萬1656元，僅請求10萬1544
    元）；伊經臺大醫院鑑定勞動能力減損比例為41％（下稱系
    爭鑑定），則自107年12月1日起至滿65歲強制退休時止，可
    工作期間尚有25年7月又18日（即25.62年），以勞工每月基
    本薪資2萬1009元計算，伊每年所受勞動能力減少之損害為1
    0萬3364元，依霍夫曼計算一次給付金額為173萬3960元；伊
    因本件事件受有嚴重傷害，所受精神上之痛苦非筆墨所能形
    容，並請求精神慰撫金557萬0538元。故伊因系爭事故所受
    之損害合計為 778萬0021 元，僅一部請求乙○○等2人連帶賠
    償745萬1042元（項目、金額如附表「金額」欄所示）等語
    。爰依民法第184條第1項前段、第185條之規定，求為命乙○
    ○等2人連帶給付伊745萬1042 元，及自刑事附帶民事起訴狀
    繕本送達翌日即108年1月22日起算法定遲延利息之判決。原
    審判命乙○○等2人連帶給付被上訴人280萬9483元（項目、金
    額如附表「原審准駁」欄所示），及自108年1月22日起算之
    法定遲延利息。上訴人不服，提起上訴（被上訴人就其敗訴
    部分，未聲明不服，非本院審理範圍，下不贅述）。被上訴
    人於本院另主張若認乙○○等2人並無共同侵權行為，然其2人
    均已簽署案件陳述書，上訴人並表明願就伊因系爭事件所受
    系爭傷害負連帶賠償之責，追加依案件陳述書之約定，為同
    一聲明之請求，請求擇一為有利之認定（見本院卷第174、2
    43頁）。並為答辯聲明：上訴駁回。
二、上訴人則以：伊並未慫恿乙○○點火，縱伊有與乙○○嬉鬧並慫
    恿其點火，然與被上訴人所受系爭傷害，亦無相當因果關係
    ；伊雖有於案件陳述書簽名，然被上訴人僅告知要伊擔任見
    證人，伊並不知連帶保證係何意；且伊與乙○○簽署案件陳述
    書時，被上訴人尚在救治既未在場，即難認伊與乙○○二人有
    連帶保證之合意；縱認伊有連帶保證之意，然伊亦僅係向被
    上訴人家人表示願就相關醫療費用及復健費用負責，並不及
    於其他項目。又上訴人支出冷氣安裝費6萬8000元、震動治
    療槍費用9429元，並無必要；而被上訴人106年、107年薪資
    所得均為12萬元，其每月工作所得應以1萬元計算；被上訴
    人現仍繼續經營手機店，實際薪資應未減少，並未達臺大醫
    院系爭鑑定勞動能力減損比例即41％，縱認其勞動能力減損
    比例仍以41％計算，亦應以事發時其每月薪資1萬元為準；另
    伊為高職畢業，無業且無所得，被上訴人實際薪資既未減少
    ，已回復正常生活，其得請求之精神慰撫金應不逾20萬元等
    語，資為抗辯。並上訴聲明：㈠原判決不利於上訴人之部分
    廢棄；㈡上開廢棄部分，被上訴人在第一審之訴及假執行之
    聲請均駁回。
三、查，乙○○於106年7月5日晚上10時30分，在系爭處所持裝有
    汽油之容器，準備倒汽油入機車油箱，因乙○○拿打火機點燃
    容器內之汽油，致火勢瞬間爆發，嗣乙○○發現汽油著火無法
    握住該容器而丟棄時，不慎丟至站在附近之被上訴人身上，
    致被上訴人身上著火，受有系爭傷害；被上訴人因系爭傷害
    ，支出醫療費用5萬1250元及受有看護費用4萬5000元之損害
    ，因就診及復健支出交通費15萬9100元、救護車車資7800元
    、輔具各為2萬2200元及1萬1100元、壓力衣2次修改費各50
    元，並因系爭傷害致其自106年7月6日起至同年11月30日止
    ，均無法工作，且經臺大醫院以系爭鑑定其勞動能力減損比
    例為41％；又乙○○於系爭事故發生翌日親簽案件陳述書，上
    訴人並在連帶保證人欄處簽名，且系爭事故發生後，乙○○等
    2人已各給付5萬元，合計10萬元予被上訴人；另乙○○因系爭
    事故，經原審法院以107年度易字第1012號刑事判決認其犯
    過失傷害罪，處有期徒刑6月，如易科罰金以1000元折算1日
    ，嗣經本院以108年度上易字第2232號刑事判決撤銷，改判
    處有期徒刑5月，如易科罰金以1000元折算1日確定（下稱刑
    案）；上訴人則經臺灣新竹地方檢察署檢察官以107年度偵
    續字第47號為處分不起訴，被上訴人不服，聲請再議，經臺
    灣高等檢察署以107年度上聲議字第8690號駁回其再議之聲
    請確定之事實，為兩造所不爭執（見本院卷第174頁），並
    有診斷證明書、案件陳述書、系爭鑑定及前開刑事判決、處
    分書為據（見原審卷㈠第57頁、原審卷㈡13至23、285至289、
    345至349、357至377頁、本院卷第189頁），且經調取前開
    刑案之卷宗核閱無誤（見本院卷第49頁），堪信為真實。
四、被上訴人依案件陳述書之約定，主張上訴人應就其因系爭事
    故所受損害負連帶責任，是否有據?
　㈠按解釋意思表示，應探求當事人之真意，不得拘泥於所用之
    辭句，民法第98條定有明文。次按解釋契約，固須探求當事
    人立約時之真意，不能拘泥於契約之文字，但契約文字業已
    表示當事人真意，無須別事探求者，即不得反捨契約文字而
    更為曲解；是解釋私人之契約應通觀全文，並斟酌立約當時
    之情形，以期不失立約人之真意。
　㈡上訴人雖抗辯伊並未慫恿乙○○點火，伊固有於案件陳述書簽
    名，然被上訴人僅告知要伊擔任見證人，伊並不知連帶保證
    係何意，且伊與乙○○簽署案件陳述書時，被上訴人尚在救治
    既未在場，即難認伊與乙○○二人有連帶保證之合意，縱認伊
    有連帶保證之意，然伊亦僅係向被上訴人家人表示願就相關
    醫療費用及復健費用負責，並不及於其他項目云云。惟查：
　⒈乙○○於106年7月5日晚上10時30分，在系爭處所持裝有汽油之
    容器準備倒汽油入機車油箱，然因其拿打火機點燃容器內之
    汽油，致火勢瞬間爆發，嗣其發現汽油著火無法握住該容器
    而丟棄時，不慎丟至站在附近之被上訴人身上，致被上訴人
    身上著火受有系爭傷害，有如前述；又上訴人於系爭事故發
    生前，確實因與乙○○嬉鬧、鬥嘴，乙○○受上訴人慫恿「敢就
    把火點下去」等語，致發生系爭事故，此觀證人劉逢瑋（在
    場友人，原名「劉明政」，見本院卷第110頁）自陳為其與
    被上訴人之LINE通話紀錄（見本院卷第108、117頁），記載
    略以：「老詹（即乙○○）跟季軍（即上訴人之子謝宜君）他
    老爸（即上訴人）不是很愛鬥嘴嗎？」、「季軍的老爸應該
    是講說火給他點下去啊是跟老詹講啦」、「當時老詹用大的
    量杯裝了一公升的汽油」、「季軍老爸就跟當時拿著汽油的
    老詹慫恿說敢就點火下去」、「他還真拿打火機給他點下去
    」、「一著火就是你聽到崩的聲音他看汽油著火一甩好像就
    甩到你的樣子」、「這些事這邊講就好了，我也是從頭看到
    尾的啦」、「嘆…，老詹也真的奇怪別人在講還真的點火」
    、「把你身上的火滅了，換季軍火就起來了」」等語即明（
    見刑案原審卷第191、194至195頁），並經證人劉逢瑋於刑
    案原審到庭證述略以：「我的回答就是如對話所示；去被上
    訴人家，他們講說是賠償還是怎樣吧，還是說傷勢怎麼樣，
    那個好像是案發第二天還是第三天而已」等語（見本院卷第
    109、111頁），證人謝宜君（上訴人之子）於刑案原審到庭
    證述略以：「我就是說你們為什麼會玩到被上訴人著火；呂
    紹煜是乙○○同學，乙○○請呂紹煜幫忙調解」等語（見本院卷
    第143至144頁），及證人呂紹煜（乙○○同學）於刑案原審到
    庭證述略以：「我有在案件陳述書簽名，有看內容才簽名，
    他們洽談，伊沒注意在聽，就好像是說在那邊聊天、嬉鬧、
    拌嘴，乙○○在與曾啟祥（被上訴人之父）談論的過程中，並
    未遭到暴力、脅迫」等情甚詳（見本院卷第149至150、152
    至154頁），是依前開劉逢瑋與被上訴人之LINE通話紀錄，
    及劉逢瑋、謝宜君、呂紹煜於刑案證述關於系爭事故及簽立
    案件陳述書之經過以觀，足見被上訴人主張因乙○○與上訴人
    嬉鬧、鬥嘴時，上訴人向乙○○慫恿稱「敢就把火點下去」等
    語，乙○○即拿打火機點燃容器內之汽油，致生系爭事故，其
    後乙○○有偕同劉逢瑋、呂紹煜前往被上訴人家中商談賠償事
    宜，並簽立案件陳述書（詳後述），尚非無憑。
　⒉又乙○○於系爭事故翌日即106年7月6日下午4時45分，偕同劉
    逢瑋、呂紹煜前往被上訴人住處，與被上訴人之父曾啟祥討
    論被上訴人傷勢及支付醫療費用、後續復健等相關事宜，嗣
    證人曾心郁（被上訴人之姐）擬具及列印案件陳述書，其上
    記載略以：「本人乙○○於106年7月5日10：30分於新竹縣○○
    鎮○○里○○路00巷00號 （即上訴人住處）， 因與丙○○嬉鬧，
    發生意外，引起汽油著火，導致甲○○受傷，當下友人謝宗樺
    通知救護車將患者送到新竹市台大醫院急診，經急診診斷為
    面積50％，二度深層的背部與四肢嚴重燒燙傷之事件，緊急
    送到加護病房救治」、「本人乙○○於106年7月6日16：45分
    於新竹縣○○鎮○○路0段000號，曾啟祥（甲○○）家中，與之討
    論甲○○傷勢及支付醫療費用及後續復健等等應有之責任」、
    「目前醫院支付費用尚未明確，後續項目明細等，待醫院告
    知將與甲○○討論」等語（見本院卷第189頁），並由乙○○於
    「當事者姓名」欄簽名、蓋章，劉逢瑋、呂紹煜、曾啟祥則
    擔任見證人，嗣由曾心郁持往上訴人住處，向上訴人之配偶
    告知上情及由其閱覽後，再交由上訴人於連帶保證人欄簽名
    、按上指紋等情，亦據證人曾心郁於本院到庭證述略以：「
    （問：是否知悉案件陳述書擬具及簽名之過程為何？）呂紹
    煜找乙○○到我爸爸曾啟祥家，乙○○告訴我爸爸說他願意為被
    上訴人的傷負責。但因為當時金額還沒有出來，所以我就先
    手寫了一份後唸出來，問他們可不可以，他們都說可以之後
    ，我就用電腦打字去被上訴人的手機店列印出來，再拿來家
    中請他們簽名，他們在家裡等我；（問：用電腦打字出來的
    文件是否即案件陳述書？）是；（問：上訴人簽名的過程為
    何？現場有何人？）除上訴人本人之外，其他在案件陳述書
    上簽名的人都在現場；（問：上訴人係於何時簽名？）我讓
    其他人都簽完名之後，再去上訴人家中，當時只有遇到上訴
    人的老婆，我就先跟他說其他人在我家和解這件事情，請他
    老婆先看一下，在看的過程中，他老婆也說他們要負責。期
    間他們的兒子謝宗樺也有過來看，看完之後他們才去找上訴
    人過來簽名；（問：上訴人簽名時，是否有告知他內容為何
    ？）我沒有跟他說，他老婆有跟他說，他老婆請他簽名的；
    （問：被上訴人是否有授權證人及父親處理本件事情？）被
    上訴人當時在醫院很難過，我父親年紀比較大，我是姐姐，
    所以就幫他處理這件事情；（問：被上訴人是否有否認案件
    陳述書的內容？）無」等情明確（見本院卷第247至249頁）
    ，核與證人劉逢瑋、呂紹煜、曾啟祥於刑案到庭證述略以：
    「（問劉逢瑋：你在案件陳述書上面簽見證人之前，有看單
    子寫什麼嗎?或是你大概知道是什麼事情嗎?）大概知道，就
    是他們日後要怎麼賠償」、「（問呂紹煜：這份陳述書是何
    人所寫或繕打?）被上訴人姐姐打的；（為何會打這些內容?
    ）好像是乙○○前一天晚上有用到被上訴人；（問：案件陳述
    書上面的內容是否就是他們當時談論後的結果?）應該吧」
    、「（問曾啟祥：所以乙○○先進去你家，後來呂紹煜、劉逢
    瑋就去你家?）是；（問：談的結果就是由你女兒打一份案
    件陳述書出來，是否如此?）是，我女兒就在旁邊；（問：
    上訴人只有說事情是在他家發生，他會負責，但他從來沒有
    說過火是他點的，是否如此?）是」之情節相符（見本院卷
    第112、151、154、159、163頁），是曾心郁將已由乙○○於
    當事人姓名欄簽名、蓋章，並由劉明政、呂紹煜、曾啟祥於
    見證人欄簽名、蓋章或按上指紋之案件陳述書，持往上訴人
    住處時，業向上訴人之配偶告知案件陳述書簽立之過程，及
    交由其閱覽，上訴人配偶亦表示要負責之意，期間上訴人之
    子謝宗樺有前去觀看，於閱畢後才找上訴人於連帶保證人欄
    簽名、按上指紋，可見上訴人於簽名之時，應已明瞭上情，
    並有與乙○○連帶賠償之意，方於「連帶保證人姓名」欄簽名
    、按上指紋；故被上訴人主張上訴人係自願擔任連帶保證人
    ，亦非無憑。
　⒊而上訴人於系爭事故翌日，雖未與乙○○、劉逢瑋、呂紹煜同
    往被上訴人住處，然曾心郁將已由乙○○於當事人姓名欄簽名
    、蓋章，並由劉逢瑋、呂紹煜、曾啟祥於見證人欄簽名、蓋
    章或按上指紋之案件陳述書，持往上訴人住處時，業向上訴
    人之配偶告知案件陳述書簽立之過程，及交由其閱覽，上訴
    人配偶亦表示要負責之意，有如前述，且觀諸劉逢瑋與被上
    訴人之LINE通話紀錄，略以：「季軍去你家不知道去幾次了
    …，我知道季軍去很多次，都是他季軍他老媽出面最多，他
    老爸應該不敢講話…季軍他們家對你的賠償問題很有心解決
    ，說真的老詹我抓不到他，季軍他媽要跟你們家人和季軍講
    這問題，說他們也會負責你賠償的問題…，是兩個人都要負
    責…，叫你爸約他們兩家見面單據給他們看…」等語（見刑案
    原審卷第195至196頁），若上訴人並無與乙○○連帶賠償之意
    ，上訴人家人應無因對被上訴人的賠償問題很有心解決，而
    多次前往被上訴人家中之理；參以上訴人於刑案亦自陳略以
    ：「他們就說『你做連帶保證人，就簽』；那時候他們的意思
    是說乙○○會處理，不會跑掉；因為剛好在我們家裡出事，要
    怎麼講，因為當時他們已經在處理了；有簽名都已經全部簽
    好了，我是最後一個簽的」等語（見本院卷第95至96頁），
    是上訴人於案件陳述書上簽名前，業經告知「你做連帶保證
    人，就簽」，表明欲由其擔任連帶保證人之意，且案件陳述
    書之「當事人姓名」欄、「見證人」欄，已分由「乙○○」、
    「劉逢瑋、呂紹煜、曾啟祥」簽名，「見證人」欄與「當事
    人姓名」、「連帶保證人」欄之間，亦留有空白，不致產生
    混淆誤認，若上訴人對於其任連帶保證人乙情，仍有疑問，
    應無未予詢問之理，益證其於簽名時，顯有與乙○○連帶賠償
    之意，否則其家人亦無事後多次前往被上訴人家中欲討論賠
    償事宜之舉。故上訴人辯稱被上訴人僅告知要伊擔任見證人
    ，伊並不知連帶保證係何意，係因有老花而於連帶保證人欄
    簽名云云，即不可取。
　⒋至被上訴人雖尚在救治，然曾啟祥（父）、曾心郁（姐）係
    其至親，其等代為先行處理系爭事故賠償相關事宜，並不違
    常情；而意思表示及其合意本不以明示或在同一處表示為限
    ，亦非不得事後同意，自不得僅因上訴人與乙○○簽署案件陳
    述書時，被上訴人尚在救治並未在場，即謂其二人並無連帶
    保證之合意。又案件陳述書已載明乙○○等2人之賠償責任，
    為「被上訴人傷勢及支付醫療費用及後續復健等等應有之責
    任」等語，依其文意顯非僅限於醫療及復健費用，上訴人仍
    應與乙○○就被上訴人所受系爭傷害，負連帶賠償之全責；上
    訴人辯稱縱認伊有連帶保證之意，然伊亦僅係向被上訴人家
    人表示願就相關醫療費用及復健費用負責，並不及於其他項
    目云云，係截取部分文字而為解釋，仍不可取。　　
　㈢綜上，上訴人於系爭事故發生前因與乙○○嬉鬧、鬥嘴，乙○○
    受上訴人慫恿「敢就把火點下去」等語，致發生系爭事故，
    且因系爭事故在上訴人家中發生，上訴人因而與乙○○先後簽
    署案件陳述書，上訴人並表明願就被上訴人所受系爭傷害負
    連帶賠償之責；故被上訴人依案件陳述書之約定，請求上訴
    人負連帶賠償責任，即屬正當。
五、被上訴人請求上訴人連帶給付280萬9483元（項目、金額  
    如附表「上訴範圍」欄所示），是否有據?　　　
　㈠按不法侵害他人之身體或健康者，對於被害人因此喪失或減
    少勞動能力或增加生活上之需要時，應負損害賠償責任；不
    法侵害他人之身體、健康、名譽、自由、信用、隱私、貞操
    ，或不法侵害其他人格法益而情節重大者，被害人雖非 財
    產上之損害，亦得請求賠償相當之金額；民法第193條第1項
    、第195條第1項前段分別定有明文。
　㈡承前所述，被上訴人依案件陳述書之約定，請求上訴人負連
    帶賠償責任，既屬有據，茲就被上訴人請求各項賠償項目及
    金額，是否有據，分論如下：  
　⒈醫療費用5萬1250元、交通費用15萬9100元、看護費用4萬500
    0元（上訴人不爭執部分）：
　⑴被上訴人主張其因系爭傷害已支出醫療費用5萬1250元、交通
    費用15萬9100元，業據提出醫療費用收據、簽認單、計程車
    車資收據為憑（見原審卷㈠第17至30、34至47 、61至271頁
    、原審卷㈡第233 頁），且為上訴人所不爭執（見本院卷第6
    7、246頁），是被上訴人請求上訴人給付醫療費用5萬1250
    元、交通費用15萬9100元，即屬正當。
　⑵又就看護費用部分，被上訴人主張因受系爭傷害，於其住院
    期間及出院後需要他人看護，全日看護1日以2000元計算、
    半日看護以1000元計算，106年7月26日至同年8月2日住院期
    間8天，以每日2000元計算看護費用為1萬6000元，106年8月
    3日至同年8月11日出院休養9天，以半日1000元計算看護費
    用為9000元，106年8月12日至同月24日住院13天，以半日10
    00元計算看護費用為1萬3000元，106年8月25日至同月31日
    出院休養7天，以半日1000元計算看護費用為7000元，合計4
    萬5000元（計算式：1萬6000元＋9000元＋1萬3000元＋7000元＝
    4萬5000元），亦為上訴人所不爭執（見本院卷第67、246頁
    ），是被上訴人請求上訴人給付看護費用4萬5000元，仍屬
    正當。 　　 
　⒉增加生活上需要之費用11萬8629元： 　　
　⑴被上訴人主張其因系爭傷害支出救護車費用7800元、購買輔
    具二件分別為1萬1100元及2萬2200元，壓力衣修改費共100
    元，有救護車服務收費證明、財團法人陽光社會福利基金會
    輔具訂貨單、統一發票可據（見原審卷㈠第31至33、49頁）
    ，且為上訴人所不爭執（見本院卷第67、246頁），是被上
    訴人此部分請求上訴人給付4萬1200元，亦屬正當。
　⑵又被上訴人另主張其因系爭傷害支出冷氣安裝費6萬8000元、
    購買深層肌肉震動治療槍費用9429元，亦據其提出統一發票
    、安裝冷氣之費用收據為據（見原審卷㈠第51、53頁），上
    訴人對於被上訴人確有因系爭傷害支出前開費用乙情，並不
    否認（見本院卷第175頁），惟辯稱此部分非屬增加生活上
    需要之必要費用云云。然查，被上訴人因系爭事故受有淺2
    至3度，佔全身體表面積30%之燒傷，須妥善保養傷疤並復健
    （至少要1年左右）包括防曬、彈性束套、護疤霜使用並續
    追蹤，疤痕無法完全恢復原狀，近期較不適宜高溫環境下及
    粗重工作，部分身體排汗功能喪失，宜使用冷氣調節室溫維
    持身體功能，宜續追蹤等情，有長庚醫療財團法人台北長庚
    紀念醫院診斷證明書之醫囑可參（見原審卷㈠第57頁），且
    於刑案向臺大醫院函詢被上訴人所受排汗功能喪失之傷害，
    其對日常生活、工作可能造成之影響等情，該院係回覆略以
    ：「排汗功能喪失不可能痊癒；不適合在高溫下的環境工作
    ；疤痕會癢、會痛、影響睡眠及日常生活」等語（見原審卷
    ㈡第131頁），足見被上訴人主張其因系爭傷害致部分身體排
    汗功能喪失，所處環境即有安裝冷氣機運作，以便調節室溫
    維持其身體功能之必要，尚非無憑，是被上訴人支出冷氣安
    裝費6萬8000元，應可認為增加生活上需要之費用。另就被
    上訴人購買深層肌肉震動治療槍之部分，依被上訴人所提有
    關「深層震動療法」之醫療文獻資料記載略以：「…高頻震
    動槍可以將壓力集中到要治療的組織上，破壞陳舊沾黏的疤
    痕組織，使長久以來缺氧、缺血的組織恢復血液供應，達到
    重新修復、再生、恢復原本延展性的目的…如何即早處理這
    些看不見的疤痕組織免除日後因為沾粘而致肌筋膜炎的可能
    性，臨床上一般物理治療常採用的深層按摩DTF軟組織手法
    肌筋摩放鬆術（Myofascial Release）以及震動按摩槍（Sl
    acking Gun）都可以達到非常不錯的效果，唯治療師的觸診
    功力以及手法熟練度會直接影響到療效」等語（見原審卷㈠
    第55頁），及被上訴人因系爭事故造成燒燙傷，身體遺留有
    多處疤痕，前開震動治療槍對其身體疤痕之處理、療治及醫
    療照護應有助益等情，因認被上訴人此部分購買費用9429元
    之支出，尚屬合理。
　⑶綜上，被上訴人請求上訴人給付增加生活上需要費用合計11
    萬8629元（計算式：4萬1200元＋6萬8000元＋9429元＝11萬862
    9元），應屬正當。
　⒊不能工作損失10萬1544元：
  ⑴被上訴人主張其因受有系爭傷害，自106年7月6日起至同年11
    月30日止，共計4個月又26日不能工作，以系爭事故發生時
    行政院勞工委員會頒佈之最低基本工資每月2萬1009元計算
    ，其因系爭事故受傷致不能工作之薪資損害為10萬1656元（
    計算式：2萬1009元×4＋2萬1009元×26/31＝10萬1656元），僅
    請求上訴人賠償其中10萬1544元等語。查，被上訴人於系爭
    事故發生前，係經營手機店及手機維修，為兩造所不爭執（
    見本院卷第245頁），而被上訴人因受有系爭傷害，於106年
    8月31日前因多次住院治療及出院後仍須看護協助，後因受
    有大面積燒傷後肥厚性疤痕增生攣縮之傷勢，於同年9月1日
    至臺大醫院就診後，依該日醫院出具之診斷證明書醫師囑言
    記載略以：「病人因『大面積燒傷後肥厚性疤痕增生攣縮』之
    上述原因，於106年9月1日來門診，宜休養三個月」等語，
    有診斷證明書在卷可參（見原審卷㈡第381頁  ），足見被上
    訴人自106年9月1日起，尚需休養3個月，其至106年11月底
    ，尚無法工作，則被上訴人請求自系爭事故發生翌日即106
    年7月6日起至同年11月30日止，共計4個月又26日不能工作
    之損失，即屬有據。
　⑵上訴人雖以被上訴人106年、107年之財產所得調件明細表為
    據（見原審卷㈡第29、37頁），抗辯被上訴人該2年之薪資所
    得均為12萬元，每月工作所得應以1萬元計算云云；惟查，
    被上訴人於系爭事故發生前，係經營手機店及手機維修，已
    如前述，前開明細表僅記載被上訴人向速達通訊器材行領取
    之薪資，應非被上訴人之全數所得，本院審酌被上訴人於系
    爭事故前，既確有從事工作獲取報酬，及其身體健康狀態、
    教育程度、專業技能、社會經驗等情形，認被上訴人主張依
    系爭事故發生時行政院勞工委員會頒佈之最低基本工資每月
    2萬1009元計算，作為不能工作之損失金額，尚屬允當。依
    此計算，被上訴人自系爭事故發生翌日即106年7月6日起至
    同年11月30日止，共計4個月又26日不能工作之損失，為10
    萬1656元（計算式：2萬1009元×4個月＋2萬1009元×26/31＝10
    萬1656元），故其僅請求上訴人賠償其中10萬1544元，應屬
    正當。　
　⒋勞動力減損173萬3960元： 　
　⑴被上訴人主張其因系爭傷害致勞動能力減損41％（於原審主張
    其勞動能力減損76.9％，於本院不再主張，見本院卷第245頁
    ），並經原審依上訴人之聲請，囑請臺大醫院鑑定被上訴人
    因系爭事故所受系爭傷害，其終身勞動能力是否有減損情形
    ，其鑑定結果略為：「被上訴人於106年7月5日發生事故，
    被送至本院新竹分院急診並住院治療，後於106年7月10日轉
    至本院燒燙傷病房，同年7月15日接受全身清創與四肢裂層
    植皮手術，後又因肥厚性疤痕增生攣縮進行多次手術治療。
    主要診斷有大面積燒燙傷佔總體表面積30％，導致約佔總體
    表面積12％的皮膚排汗功能喪失。參考美國醫學會『永久障害
    評估指引』，針對被上訴人目前遺存之穩定傷病進行評估如
    下：被上訴人雙腿、雙手、臀部、背部淺二到三度燒傷經植
    皮與疤痕放鬆手術，術後；目前遺存有患處持續刺痛及癢感
    、排汗功能喪失、感覺功能受損、雙側手肘腳踝及下背關節
    活動度受限，評估其全人障害比例為36％。綜上，被上訴人
    因106年7月5日事故所致全人障害比例為36％，復參酌『加州
    失能評估評級表』，將其工作性質、年齡等因素納入考量，
    得被上訴人勞動能力減損比例為41％」等情，有臺大醫院109
    年7月7日校附醫秘字第1090904288號函暨檢附回復意見表可
    據（見原審卷㈡第285至288頁），是被上訴人主張其因系爭
    傷害致勞動能力減損41％，即非無憑。上訴人雖抗辯被上訴
    人現仍繼續經營手機店，實際薪資應未減少，並未達臺大醫
    院系爭鑑定勞動能力減損比例即41％云云，然經本院調取被
    上訴人108年之稅務電子閘門財產所得調件明細表，其於該
    年度並無所得（見本院卷第227頁），無從認定被上訴人之
    實際薪資並未減少，自不得僅因被上訴人現仍經營手機店，
    遽謂被上訴人勞動能力減損比例未達41％；上訴人就其前開
    抗辯，未再能舉證證明，且不聲請臺大醫院為補充鑑定（見
    本院卷第245頁），即不可取。
　⑵又被上訴人為67年7月18日出生（見原審卷㈠第57頁），自106
    年12月1日起，至依勞動基準法所定強制退休年齡65歲止，
    尚有25年7月18日即25.62年之工作年限，為兩造所不爭執（
    見原審卷㈡第98頁、本院卷第175頁），則以系爭事故發生時
    行政院勞工委員會頒佈之最低基本工資每月2萬1009元計算
    ，作為被上訴人勞動可得之薪資數額，及其因系爭傷害減損
    勞動能力比例41％，是其每年所受勞動能力減損之金額為10
    萬3364元（2萬1009元×12月×41％＝10萬3364元，元以下4捨5
    入，下同），依霍夫曼計算式扣除中間利息（首期給付不扣
    除中間利息），核計其因系爭事故所受減少勞動力之損失金
    額應為173萬3960元【計算式：10萬3364元× 16.00000000+(
    10萬3364元×0.62)×(16.00000000-00.00000000)=173萬3960
    元。其中16.00000000、16.00000000 依序為年別單利5％第2
    5年、第26年之霍夫曼係數，0.62為未滿1年部分折算年數之
    比例】，故被上訴人請求上訴人應賠償其勞動力減損之損害
    173萬3960元，亦屬正當。
　⒌精神慰撫金70萬元：
　⑴按非財產上損害賠償慰藉金之賠償須以人格權遭遇侵害，使
    精神上受有痛苦為必要，其核給之標準固與財產上損害之計
    算不同，然非不可斟酌雙方身分資力與加害程度，及其他各
    種情形核定相當之數額（最高法院51年台上字第223號民事
    判例意旨參照）。是被害人請求賠償非財產上賠償之慰撫金
    時，對於慰撫金之量定，自應斟酌實際加害情形、所造成之
    影響、被害人痛苦之程度、兩造之身分地位、經濟情形及其
    他一切狀況為之。　　
　⑵查被上訴人因系爭事故，致其受有雙腿、雙手、臀部、背部
    淺2 至3 度燒傷，佔總體表面積30％，傷口癒合後仍留有疤
    痕增生、部分緊縮及12％皮膚排汗功能喪失之傷害，並因而
    致其勞動能力減損41％，已如前述，其精神自受有相當之痛
    苦，是被上訴人請求賠償慰撫金，自屬有據。爰審酌被上訴
    人為高中畢業，於系爭事故發生時係自行開店從事手機維修
    ，106、107年度報稅所得總額各為13萬8044元、12萬0457元
    ，前開年度之財產總額均為95萬2450元；上訴人為高職畢業
    ，目前無業，無收入，106、107年度無報稅所得，財產總額
    均為1163萬2880元等情，為兩造分別陳明在卷（見原審卷㈡8
    1、100頁、本院卷第175頁），並有稅務電子閘門財產所得
    調件明細表可據（見原審卷㈡第29至67頁）。本院審酌兩造
    之學識程度、經濟狀況、被上訴人所受傷勢歷經多次手術治
    療及長期復健後，尚未能痊癒，遺有患處持續刺痛及癢感、
    排汗功能喪失、感覺功能受損等之症狀，對其日常生活已造
    成相當困擾及影響，其所受精神上痛苦之程度非輕等一切情
    狀，認被上訴人請求慰撫金70萬元，尚屬允當。上訴人抗辯
    被上訴人得請求之精神慰撫金，應不逾20萬元，尚不可取。
     
  ㈢準此，被上訴人因系爭事故所受之損害，合計金額為290萬 
　　9483元（5萬1250元＋15萬9100元＋4萬5000元 ＋11萬8629元＋1
    0萬1544元＋173萬3960元＋70萬元＝290萬9483元）；又上訴人
    與乙○○於系爭事故發生後，已給付被上訴人共10萬元，為兩
    造所不爭執（見本院卷第247頁），則經扣除該10萬元後，
    被上訴人得請求上訴人給付金額為280萬9483元（項目、金
    額如附表「本院認定」欄所示）。故被上訴人依案件陳述書
    之約定，請求上訴人給付280萬9483元，及自刑事附帶民事
    訴訟起訴狀繕本送達翌日即108年1月22日（見原審卷㈠第13
    頁）起算之法定遲延利息，核屬有據。
六、從而，被上訴人依案件陳述書之約定，請求上訴人給付280 
     萬9483元，及自108年1月22日起至清償日止，按年息5％計
　  算之利息，為有理由，應予准許。原審就上開應准許部分  
    ，為上訴人敗訴之判決，並無不合。上訴意旨指摘原判決  
    此部分不當，求予廢棄改判，為無理由，應駁回其上訴。至
　  被上訴人依案件陳述書之約定為請求，既有理由，業如前  
    陳，其另依民法第184條第1項前段、第185條之規定，為同 
     一聲明之請求（見本院卷第174、243頁），本院即不再予
    論述及審究。
七、本件事證已臻明確，兩造其餘之攻擊或防禦方法及所用之證
    據，經本院斟酌後，認為均不足以影響本判決之結果，爰不
    逐一論列，附此敘明。
八、據上論結，本件上訴為無理由，依民事訴訟法第449條第1項
    、第78條，判決如主文。　
中　　華　　民　　國　　110 　年　　4 　　月　　21　　日
              民事第十四庭  
                  審判長法  官  蔡和憲
                        法  官  周珮琦 
                        法  官  邱靜琪 
正本係照原本作成。
如不服本判決，應於收受送達後20日內向本院提出上訴書狀，其
未表明上訴理由者，應於提出上訴後20日內向本院補提理由書狀
（均須按他造當事人之人數附繕本）上訴時應提出委任律師或具
有律師資格之人之委任狀；委任有律師資格者，另應附具律師資
格證書及釋明委任人與受任人有民事訴訟法第466 條之1第1項但
書或第2項所定關係之釋明文書影本。如委任律師提起上訴者，
應一併繳納上訴審裁判費。
中　　華　　民　　國　　110 　年　　4 　　月　　23　　日

                        書記官  張淨卿
　　　　　　　　　　　　　　
　　　　　　　　　　　　　　　　　　　　　　　　　　　　

附表：金額（新臺幣）
編號 項目     金額 原審准駁  上訴範圍 本院認定 1 醫療費用 5萬1250元 准 5萬1250元 5萬1250元 5萬1250元    駁 0   2 增加生活上需要之費用 11萬8629元 准 11萬8629元 11萬8629元 11萬8629元    駁 0   3 交通費用 15萬9100元 准 15萬9100元 15萬9100元 15萬9100元    駁 0   4 看護費用 4萬5000元 准 4萬5000元 4萬5000元 4萬5000元    駁 0   5 工作損失 10萬1544元 准 10萬1544元 10萬1544元 10萬1544元    駁 0   6 勞動能力減損 173萬3960元 准 173萬3960元 173萬3960元 173萬3960元    駁 0   7 慰撫金 557萬0538元 准 70萬元 70萬元 70萬元    駁 487萬0538元       扣除丙○○、乙○○已賠償之10萬元  同左 合計  778萬0021元 准 280萬9483元 280萬9483元 280萬9483元    駁 487萬0538元